【裁判字號】    97,消債更,62
【裁判日期】    970716
【裁判案由】    聲請更生程序
【裁判全文】
臺灣高雄地方法院民事裁定            97年度消債更字第62號
聲  請  人  甲○○
上列當事人因消費者債務清理事件聲請更生，本院裁定如下：
    主  文
聲請駁回。
聲請費用由聲請人負擔。
    理  由
一、聲請意旨略以：聲請人與多數銀行訂立信用卡及信用貸款之
    消費借貸契約，至積欠無擔保債務合計新臺幣（下同）2,01
    1,715 元，因無法順利清償債務，乃於民國95年3 月12日，
    依金融主管機關協調成立之中華民國銀行公會會員辦理消費
    金融案件無擔保債務協商機制而與債權銀行達成分期還款協
    定，約定由聲請人應分80期，自95年3 月起，按月償還17,0
    61元。惟聲請人每月收入僅35,000元，每月生活必要費用共
    計（含膳食、交通、扶養、雜支、租金）共29,860元，已無
    能力再支付協商金額，有不可歸責於聲請人之事由致履行有
    重大困難，爰聲請准予裁定更生。
二、按「聲請更生或清算不合程式或不備其他要件者，法院應以
    裁定駁回之」、「債務人與金融機構協商成立者，不得聲請
    更生或清算。但因不可歸責於己之事由，致履行顯有重大困
    難者，不在此限」、「本條例施行前，債務人依金融主管機
    關協調成立之中華民國銀行公會會員辦理消費金融案件無擔
    保債務協商機制與金融機構成立之協商，準用前項之規定」
    ，消費者債務清理條例（下稱消債條例）第8 條前段、第15
    1 條第5 項、第6 項分別定有明文。是於消債條例施行前，
    以依與金融機構協商成立者，本應由債務人按其條件履行，
    除於協商後發生不可歸責於己之事由，造成聲請人收入驟減
    或支出遽增之情形，導致該方案履行困難甚或履行不能者，
    自不得准許債務人聲請更生或清算，以避免債務人任意毀諾
    已成立之協商，濫用更生或清算之裁判上債務清理程序。
三、本件聲請人固主張其有不可歸責之事由導致無法依協商條件
    履行，惟查，依聲請人之聲請意旨及所提事證，並無任何於
    協商後發生何種事由導致聲請人收入驟減或支出遽增之情形
    ，已難認有何聲請人所指不可歸責於己之事由致履行還款協
    議產生困難。再者，聲請人96年收入為464,700 元，有財政
    部台灣省南區國稅局96年度綜合所得稅各類所得資料清單1
    紙在卷可佐（本院卷第51頁），故聲請人每月平均收入即為
    38,725元。雖聲請人主張其有扶養父親之必要，惟其仍有其
    他共同扶養義務人3 人可資分擔；另聲請人主張每月須支出
    租金13,860元，惟聲請人卻不知其每月租金係支付予何人，
    且原告本有自用房屋可資居住，卻因毀諾導致該屋遭到法院
    拍賣，聲請人主張有上開部分之必要開銷，均不可採。從而
    ，聲請人每月薪資所得為38,725元，約定每月還款金額為17
    ,061 元 ，是於聲請人按月還款後，仍有21,664元之生活費
    用，並無顯然無法生活之情形，聲請人既願與金融機構達成
    還款協商，自係在綜合評估其還款能力後所為，不得於事後
    任行主張有不可歸責於己之事由致履行顯有重大困難。
四、綜上所述，本件聲請人前已與金融機構協商成立，且無不可
    歸責於己之事由致履行顯有重大困難，聲請人聲請更生，要
    與消債條例第151 條第5 項之規定不符，應駁回其更生之聲
    請。
五、爰依消費者債務清理條例第8 條、第151 條第5 項、第15條
    ，民事訴訟法第78條，裁定如主文。
中    華    民    國    97    年    7     月    16    日
                    民事第五庭  法  官  林勇如
正本係照原本作成。
如不服本裁定，應於裁定送達後10日內，以書狀向本院提出抗告
，並繳納抗告費新臺幣1 千元。
中    華    民    國    97    年    7     月    16    日
                                書記官  吳韻芳


司法院資訊處製作；財團法人民間司法改革基金會備份。
